臺灣臺北地方法院刑事判決　　　　　　　　　　　　九十一年度訴字第一八二號
　　公　訴　人　臺灣臺北地方法院檢察署檢察官
　　被　　　告　乙○○　男　五.
右列被告因偽造文書案件，經檢察官提起公訴（九十年度偵字第二四二一六號），本
院判決如左：
    主  文
乙○○無罪。
    理  由
一、公訴意旨略以：被告乙○○於民國八十六年間，為臺北市○○街二六七巷五號漢
    陽麗景名廈管理委員會主任委員，為圖其妻郭懿中得以免繳管理費，明知漢陽麗
    景名廈並未於八十六年一月十八日召開臨時住戶大會，竟於八十六年間某日，偽
    造台北市漢陽麗景大廈八十六年一月十八日臨時住戶大會決議，並於該會議決議
    之出席者欄上，虛列「高銓明（其公子代表）、侯西泉夫人、侯西隆、許謙良、
    洪瑞謙、林炫沛夫人、鍾聰明、黃培恆、陳進和」等九人之名義，以示前揭人等
    均曾出席漢陽麗景大廈八十六年臨時住戶大會，並作成第九項：「空屋一律收一
    半之管理費，前溢收部分，於日後管理費中抵之」之決議內容，表示漢陽麗景名
    廈之住戶於八十六年一月十八日，曾共同作成臨時大會決議之意思。嗣於臺灣臺
    北北地方法院台北簡易庭九十年度北小字第一○一一號漢陽麗景名廈管理委員會
    對郭懿中（即乙○○之妻）提起給付管理費事件之民事訴訟中，乙○○擔任郭懿
    中之訴訟代理人，於九十年八月六日，向承審法官提出前揭偽造之臨時住戶大會
    決議而行使之，均足以生損害於漢陽麗景大廈之住戶、該大廈管理委員會及高志
    （高銓明之子）、蔡華節（即侯西泉之配偶）、侯西隆、許謙良、洪瑞謙、徐美
    智（即林炫沛之配偶）、鍾聰明、黃培恆、陳進和等人。因認被告涉有刑法第二
    百十六條、第二百十條之偽造文書罪嫌等語。
二、按犯罪事實應依證據認定之，無證據不得推定其犯罪事實；又不能證明被告犯罪
    者，應諭知無罪之判決，刑事訴訟法第一百五十四條、第三百零一條第一項分別
    定有明文。次按，刑法上之偽造私文書罪，以無制作權之人冒用他人名義而制作
    該文書為要件之一，即以捏造他人名義制作文書為構成要件，如文書上並未冒偽
    他人名義為制作名義人，僅誆稱係他人所制作者，本質上屬於欺罔行為，難謂已
    具備偽造文書之成立要件（最高法院四十七年度台上字第二二六號判例、八十六
    年度台上字第一三四八號判決參照）。
三、本件公訴人認被告涉有前開犯行，無非以被告於本院臺北簡易庭九十年度北小字
    第一００九號之民事小額訴訟案件中，擔任該案被告郭懿中（本件被告之妻）之
    訴訟代理人，並在九十年八月六日審理時，提出名為「漢陽麗景大廈八十六年臨
    時住戶大會」之文書，主張依該次會議決議，郭懿中得以漢陽麗景名廈管理委員
    會（即前開小額訴訟案件原告，以下簡稱管委會）之前溢收之管理費，抵付管委
    會所訴請給付之管理費為主要論據。訊之被告則堅決否認右揭犯行，辯稱該文書
    為其擔任管委會主委期間，於會後依會議情形自行製作之手稿影本，並非正式紀
    錄，亦無偽造情事，且係由郭懿中於前開民事案件中提出主張，伊僅擔任訴訟代
    理人而知悉前情等語。
四、經查，被告製作前開「漢陽麗景大廈八十六年臨時住戶大會」文書，且於擔任郭
    懿中訴訟代理人時，當庭提出附有該文書之訴狀而行使之事實，業據被告供承不
    諱，核與告發人甲○○指述情節相符，並經本院調卷查明無誤，固堪採信。惟核
    被告製作之前開文書，其形式上記載名稱為「漢陽麗景大廈八十六年臨時住戶大
    會」，日期為八十六年一月十八日，內容則為對當次會議決議事項有異議者，請
    於八十六年一月三十一日前，將異議書（詳述理由）交予管理員，及所謂之決議
    內容等語，同時記載出席者姓名包括被告乙○○、高銓明之子、侯西泉夫人、侯
    西隆、許謙良、許瑞謙、林炫沛夫人、鍾聰明、黃培恆及陳進和；此外並無製作
    名義人或出席者之署押，有該文書一件附卷可稽，復據本院調卷查核相符。次查
    ，前開管委會之會議記錄，通常係由管理員當場製作，經謄寫製作後，由管理員
    簽名，影印發送住戶，而非主任委員所製作，亦經告發人即管委會現任主任委員
    甲○○指述明確（見本院九十一年十一月十二日筆錄），故不論被告製作前開文
    書之際，是否具有管委會主任委員之身份，均非基於業務關係所製作之文書，亦
    堪認定。故以右揭文書而言，既無捏造他人名義制作之情形，亦非被告基於業務
    關係所製作之文書，即與刑法偽造文書罪規定之構成要件不符；縱其內容記載不
    實，經於訴訟程序中提出主張，而有欺罔情事，亦非偽造文書罪所規範之偽造客
    體。此外，復查無其他積極證據，足認被告涉有前開犯行，即不能證明被告犯罪
    ，自應諭知無罪之判決。
據上論斷，應依刑事訴訟法第三百零一條第一項，判決如主文。
本案經檢察官羅月君到庭執行職務
中      華      民      國      九十一    年    十一    月    二十九    日
                                      臺灣臺北地方法院刑事第五庭
                                          法  官    劉方慈
右正本證明與原本無異。
如不服本判決，應於判決送達後十日內，向本院提出上訴狀。
                                          書記官    殷玉芬
中      華      民      國      九十一    年    十二    月        三    日
